【裁判字號】    91,再易,32
【裁判日期】    920213
【裁判案由】    侵權行為損害賠償
【裁判全文】
臺灣高等法院臺南分院民事裁定  九十一年度再易字第三二號  Ｊ
      再審聲請人  乙  ○  ○
?
      再審相對人  甲  ○  ○
右當事人間就請求侵權行為損害賠償之再審事件，聲請人對於中華民國九十一年十月
十六日本院九十一年度再易字第十六號確定裁定，聲請再審，本院裁定如左：
      主      文
聲請駁回。
聲請程序費用由再審聲請人負擔。
      理      由
一、本件聲請再審意旨略以：聲請人前向最高法院所提起之聲請再審，即最高法院民
    國（下同）九十一年度台上字第二五五號民事裁定，係由該院於九十一年五月卅
    一日付郵寄送，此有附呈之最高法院郵務送達公文封影本一紙可憑。因同年六月
    一日及二日依序為星期六、日之例假日，是故該公文封到達台南永康郵局之時間
    為同年六月三日，而輾轉投遞由聲請人收受之時間已是九十一年六月六日。既然
    聲請人收受最高法院九十一年度台上字第二五五號民事裁定之時間為九十一年六
    月六日，則聲請人於同年七月一日，依民事訴訟法第四百九十六條第一款規定詳
    陳再審理由具狀聲請再審，自尚在法定三十日之合法請求再審期間內，並未逾期
    （按應計至同年七月六日止，始屆滿三十日）；乃  鈞院九十一年度再易字第十
    六號民事裁定，竟以聲請人所起之再審之訴已逾再審期限而以裁定予駁回，誠有
    未妥，而難邀折服。爰本於重要證據漏未審酌之理由，聲請再審，請求將本院九
    十一年度再易字第十六號確定裁定廢棄；並提出最高法院九十一年度台上字第二
    四四六號、最高法院九十一年度台上字第二五五號、本院九十一年度再易字第十
    六號及最高法院郵務送達公文封（以上均為影本）各一份為證云云。
二、查再審聲請人係對本院九十一年度再易字第十六號確定裁定聲請再審，而併請求
    廢棄最高法院九十一年度台上字第二五五號確定裁定及原確定判決關於再審聲請
    人敗訴部分之歷次裁判，本院自僅就本院九十一年度再易字第十六號確定裁定有
    無前開再審事由為審酌認定即可，合先予以敘明。
三、按對於確定裁定聲請再審，依民事訴訟法五百零七條準用同法五百零一條第一項
    第四款之規定，必須指明確定裁定有如何合於法定再審事由之具體情事，始為相
    當；又所謂表明再審理由，必須指明確定判決有如何合於法定再審事由之具體情
    事始為相當。倘僅泛言有何條款之再審事由，而無具體情事者，仍難謂已合法表
    明再審事由。既未合法表明再審事由即為無再審之事由，性質上無庸命其補正（
    最高法院六十四年度台聲字第七十六號、六十一年度台再字第一三七號判例參照
    ）。次按適用法規顯有錯誤，或當事人發見未經斟酌之證物或得使用該證物，得
    以再審之訴對於確定終局判決聲明不服；民事訴訟法四百九十六條第一項第一款
    、第十三款固分別定有明文。惟按民事訴訟法第四百九十六條第一項第一款所謂
    適用法規顯有錯誤，係指法院就認定事實，適用法律有適用法規顯然錯誤之情形
    ；茍事實審法院依卷內所附之證據資料加以取捨、判斷，而為事實之認定，就令
    其認定事實有漏未斟酌證物或認定事實錯誤等情事，亦與適用法規有錯誤之再審
    事由有間；又所謂確定判決適用法規顯有錯誤，係指確定判決所適用之法規顯然
    不合於法律規定，或與司法院現尚有效之大法官會議之解釋，或法院尚有效之判
    例顯然違反者而言；至於消極的不適用法規之情形雖亦包括在內，惟需消極的不
    適用法規顯然於判決之結果有影響者為限，且亦不包括漏未斟酌證據及認定事實
    錯誤之情形在內（司法院大法官會議釋字第一七七號解釋、最高法院六十年度台
    再字第一七○號及同院六十三年度台上字第八八○號判例參照）。次按民事訴訟
    法第四百九十六條第一項第十三款所謂當事人發見未經斟酌之證物或得使用該證
    物，係指在前訴訟程序不知有該證物，現始知之，或雖知有此而不能使用，現始
    得使用者而言（最高法院三十二年度上字第一二四七號判例參照）；且民事訴訟
    法第四百九十七條所謂重要證據漏未斟酌，係指前第二審言詞辯論終結前，已經
    存在並已為證據聲明之證據，而第二審並未認為不必要，而仍忽略證據聲明未為
    調查，或已為調查而未就其調查之結果予以判斷者而言。若已在前判決理由中說
    明其為不必要之證據或說明就調查之結果並不能為有利原告之事實判斷，則為已
    加斟酌，不得作為再審理由。經查本件再審聲請人據以提起聲請再審之確定裁定
    ，即本院九十一年度再易字第十六號請求侵權行為損害賠償之再審事件，已於該
    裁定理由中敘明：「查本院九十年度上字第七號確定判決係於民國九十年九月十
    一日宣判，原上訴人（即本件再審原告）不服提起上訴，於九十年十二月二十八
    日經最高法院以九十年度台上字第二四四六號裁定駁回其上訴確定，上開最高法
    院裁定並於九十一年一月十日送達於乙○○（即本件再審原告），有送達證書附
    於該卷可參。本件再審原告固以其於本院九十年度上字第七號判決經上訴後第三
    審裁判前之九十年十月四日又住院施行骨釘拔除術，並提出該情事之診斷證明書
    為憑，乃以發現未經斟酌之證物或得使用該證物之情事為提起本件再審之原因。
    然查，上開情事縱可作為提起再審之原因，其知悉之時間固在第二審判決後，但
    係在第三審裁判前，依上揭法條規定，其提起再審之訴亦應於上開最高法院裁定
    駁回其上訴，而其於九十一年一月十日收受該裁定後之三十日不變期間內為之；
    詎再審原告遲至九十一年七月一日（參見本件再審之訴本院收狀日期）始行提起
    本件再審之訴，顯已逾三十日之不變期間；揆諸前開說明，其訴顯不合法」等語
    為由，而駁回其再審之聲請確定；有調取之本院九十一年度再易字第十六號民事
    裁定一份附卷可稽，並經本院調閱該九十一年度再易字第十六號再審事件及最高
    法院九十年度台上字第二四四六號之卷宗分別查明屬實無訛。顯見本院原確定裁
    定並無就已經存在並已為證據聲明之證據，而第二審並未認為不必要，而仍忽略
    證據聲明未為調查，或已為調查而未就其調查之結果予以判斷者之情形。因之，
    再審聲請人就此部分所指自無依據。至再審原告於聲請再審意旨中所謂：「聲請
    人前向最高法院所提起之聲請再審，即最高法院九十一年度台上字第二五五號民
    事裁定，係由該院於九十一年五月卅一日付郵寄送，因同年六月一日及二日依序
    為星期六、日之例假日，是故該公文封到達台南永康郵局之時間為同年六月三日
    ，而輾轉投遞由聲請人收受之時間已是九十一年六月六日。既然聲請人收受最高
    法院九十一年度台上字第二五五號民事裁定之時間為九十一年六月六日，則聲請
    人於同年七月一日，依民事訴訟法第四百九十六條第一款規定詳陳再審理由具狀
    聲請再審，自尚在法定三十日之合法請求再審期間內，並未逾期」等情，經查最
    高法院九十一年度台上字第二五五號民事裁定乃係針對再審原告於九十一年一月
    二十一日所提出之民事抗告狀所為者，且該民事裁定已將再審原告此提出抗告狀
    聲明不服視為再審之聲請，而以：「按對於本院裁定聲請再審，非有民事訴訟法
    第四百九十六條第一項所列各款情形，不得為之，此觀同法第五百零七條之規定
    自明。查本件聲請人對於本院九十年度台上字第二四四六號確定裁定聲請再審，
    經核其聲請狀內表明之再審理由，無非說明其對於前訴訟程序確定裁判不服之理
    由，對於原確定裁定究有如何合於法定再審原因之情形，則未據敘明。依上說明
    ，其聲請即難認為合法」等之理由予以駁回，有最高法院九十一年度台上字第二
    五五號民事裁定一份附卷可稽，並經本院調閱最高法院九十一年度台上字第二五
    五號卷宗查明無訛，自屬真實。因之，再審原告此部分所陳尚與本件聲請再審事
    件無關且無依據。此外，再審聲請人亦未確切指明確定裁定有如何合於法定再審
    事由之具體情事；則揆諸前開說明，本件再審之聲請顯無再審理由，而屬無據，
    應予駁回。
四、據上論結，本件再審之聲請為無理由，依民事訴訟法第五百零七條、第九十五條
    及第七十八條，裁定如主文。
中      華      民      國    九十二    年      二      月      十三    日
                                    臺灣高等法院臺南分院民事第一庭
~B1審判長法官  王    惠    一
~B2      法官  蘇    清    恭
~B3      法官  張    世    展
右為正本係照原本作成。
不得抗告。
中      華      民      國    九十二    年      二      月      十三    日
~B法院書記官  廖    英    琇


司法院資訊處製作；財團法人民間司法改革基金會備份。
